臺灣高雄地方法院民事裁定
110年度消債更字第273號
聲  請  人  李隆德  
0000000000000000

0000000000000000

代  理  人  李靜怡律師
上列當事人因消費者債務清理事件聲請更生，本院裁定如下：
    主  文
聲請人李隆德自中華民國一一○年十二月二十二日下午四時起開
始更生程序。
命司法事務官進行本件更生程序。
    理  由
一、聲請意旨略以：伊有不能清償債務情事，前向本院聲請調解
    債務清償方案，惟調解不成立。伊又未經法院裁定開始清算
    程序或宣告破產，爰聲請更生等語。
二、按債務人不能清償債務或有不能清償之虞者，得依本條例所
    定更生或清算程序，清理其債務；債務人無擔保或無優先權
    之本金及利息債務總額未逾新臺幣（下同）12,000,000元者
    ，於法院裁定開始清算程序或宣告破產前，得向法院聲請更
    生；法院開始更生程序之裁定，應載明其年、月、日、時，
    並即時發生效力；法院開始更生或清算程序後，得命司法事
    務官進行更生或清算程序，必要時得選任律師、會計師或其
    他適當之自然人或法人1人為監督人或管理人，消費者債務
    清理條例（下稱消債條例）第3條、第16條第1項、第42條第
    1項、第45條第1項分別定有明文。
三、經查：
  ㈠聲請人前於民國110年7月5日提出債權人清冊，向本院聲請調
    解債務清償方案，經本院110年度司消債調字第314號受理，
    於110年9月7日調解不成立，聲請人於同日以言詞聲請更生
    等情，業經本院依職權調取上開調解卷宗核閱無訛。
  ㈡聲請人於108年度至109年度均無申報所得，名下無財產，有
    新光人壽保單解約金21,818元（含未到期保費15,748元），
    至全球人壽、南山人壽保單部分，均為團險，無解約金；又
    聲請人自108年7月起於普暉製麵廠任作業員，每月收入約22
    ,000元，前於109年4月23日、110年6月4日各領取行政院疫
    情紓困補助30,000元，未領取其他補助或給付等情，有108
    年至109年綜合所得稅各類所得資料清單及財產歸屬資料清
    單【本院110年度司消債調字第314號卷（下稱調卷）第10至
    12頁】、財產及收入狀況說明書（本案卷第47頁）、債權人
    清冊（調卷第5頁）、戶籍謄本（調卷第16頁）、勞工保險
    被保險人投保資料表（調卷第14頁）、個人商業保險查詢結
    果表（本案卷第70頁）、財團法人金融聯合徵信中心前置協
    商專用債權人清冊（調卷第7至9頁）、信用報告（本案卷第
    48至64頁）、社會補助查詢表（本案卷第31至33頁）、租金
    補助查詢表（本案卷第34頁）、勞動部勞工保險局函（本案
    卷第35頁）、勞動部勞動力發展署高屏澎東分署函（本案卷
    第36頁）、存簿（本案卷第72至75頁、第87至88頁）、在職
    薪資證明書（調卷第13頁）、普暉製麵廠陳報狀（本案卷第
    37至44頁）、全球人壽保險股份有限公司函（本案卷第89頁
    ）、南山人壽保險股份有限公司函（本案卷第90至91頁）、
    新光人壽保險股份有限公司函（本案卷第84至85頁）等附卷
    可證。依聲請人上述工作、收入及財產情況，堪認以其每月
    收入22,000元，核算其償債能力，較為妥適。
  ㈢關於聲請人必要生活費用部分，聲請人主張每月支出16,000
    元（無房屋租金）乙情。按債務人必要生活費用，以最近1
    年衛生福利部或直轄市政府所公告當地區每人每月最低生活
    費1.2倍定之，消債條例第64條之2第1項定有明文。本院參
    酌衛福部社會司所公告110年度高雄市最低生活費為13,341
    元，1.2倍即16,009元。又聲請人陳稱係於母親所有房屋居
    住，是其無房屋費用支出，故計算其個人每月必要生活費時
    ，即應自前開已包括居住費用在內之每月最低生活費用中，
    扣除相當於房屋支出所佔比例（大約為24.36％）。依此計算
    結果，聲請人每月之必要生活費應以12,109元為準【計算式
    ：16,009－（16,009×24.36%）＝12,109】，逾此範圍難認必
    要。
  ㈣關於聲請人扶養支出部分，聲請人稱須負擔母親林玉琴之扶
    養費，每月4,000元。經查，林玉琴係45年生，無業，於108
    年度至109年度均無申報所得，名下有房屋、土地各1筆，現
    值共計1.258,500元，前於105年11月23日領取勞保老年給付
    59,915元，未領取其他補助或給付等情，此有戶籍謄本（調
    卷第16頁）、稅務電子閘門財產所得調件明細表（本案卷第
    28至29頁）、社會補助查詢表（本案卷第24至26頁）、租金
    補助查詢表（本案卷第27頁）、存簿（本案卷第76至77頁）
    、勞工保險被保險人投保資料表（本案卷第46頁）、勞動部
    勞工保險局函（本案卷第35至36頁）附卷可參。足認林玉琴
    年事已高，並無謀生能力，雖有房地，惟房地不宜強予以變
    價，復無繼續性之收入，應難以維持自己生活，有受扶養之
    權利。至林玉琴需受扶養程度，因其居住於自己所有房屋，
    爰自其必要生活費用中扣除相當於房租支出所佔比例（110
    年度高雄市每人每月不含房屋支出之最低生活費之1.2倍為1
    2,109元），再由聲請人與其餘1名扶養義務人共同負擔扶養
    費（試算：12,109÷2＝6,055），聲請人主張每月支出母親扶
    養費4,000元，應為可採。
　㈤承上，聲請人目前每月收入22,000元，扣除個人必要支出12,
    109元、母親扶養費4,000元後，剩餘5,891元，而聲請人目
    前負債總額為3,717,018元（調卷第79至121頁，包括：台新
    銀行、兆豐銀行、聯邦銀行、陽信銀行、永豐銀行、玉山銀
    行、凱基銀行、中國信託銀行、摩根聯邦資產管理股份有限
    公司、良京實業股份有限公司、長鑫資產管理股份有限公司
    、滙誠第一資產管理股份有限公司、滙誠第二資產管理股份
    有限公司、普羅米斯顧問股份有限公司），扣除新光人壽保
    單解約金（含未到期保費）後，以每月所餘逐年清償，至少
    須約52年【計算式：（3,717,018－21,818）÷5,891÷12≒52】
    始能清償完畢，應認其已不能清償債務。此外，聲請人無擔
    保或無優先權之債務總額未逾12,000,000元，且無消債條例
    第6條第3項、第8條或第46條各款所定駁回更生聲請之事由
    存在。則聲請人聲請更生為有理由，應予准許，爰命司法事
    務官進行本件更生程序。
四、依消債條例第11條第1 項、第45條第1 項、第16條第1 項，
    裁定如主文。
中　　華　　民　　國　　110 　年　　12　　月　　22　　日
              　　民事庭　　法　官　賴寶合
以上正本係照原本作成。
本裁定不得抗告。
中　　華　　民　　國　　110 　年　　12　　月　　22　　日
  　                        書記官　胡美儀